【裁判字號】    92,上易,971
【裁判日期】    920514
【裁判案由】    傷害
【裁判全文】
臺灣高等法院刑事判決                            九十二年度上易字第九七一號
    上  訴  人
    即  被  告  丁○○
    選任辯護人  柏有為律師
右上訴人因傷害案件，不服臺灣板橋地方法院九十一年度易字第三三二八號，中華民
國九十二年三月七日第一審判決（起訴案號：臺灣板橋地方法院檢察署九十一年度偵
字第一四六九三號）提起上訴，本院判決如左：
    主  文
上訴駁回。
丁○○緩刑貳年。
    事  實
一、丁○○前於民國（下同）七十二年間因賭博案件，經臺灣臺北地方法院判處有期
    徒刑四月確定，於七十二年七月十一日易科罰金執行完畢（不構成累犯），其係
    「佑」民綜合醫院）餐廳伙食事務之承攬人，乙○○則係祜民醫院之檢驗員，緣
    於九十年十二月十四日中午，在該醫院五樓餐廳內，雙方對於電視播出關於立法
    委員林重謨與陳文茜互有爭執之報導內容，因所持觀點不同而發生口角，嗣於同
    年月十六日下午五時三十分許，乙○○至該醫院餐廳用餐，雙方復因前開情事發
    生爭吵，迨乙○○用餐完畢走出餐廳至電梯口之際，丁○○竟基於普通傷害之故
    意，追出並猝然出手掌摑乙○○左臉部位一下，乙○○因此受有左側耳後頸部與
    左頰挫瘀傷約５Ｘ２平方公分之傷害，乙○○受此刺激，於盛怒之下，亦基於普
    通傷害之故意，出手毆打丁○○，致丁○○受有右前額眉上皮膚缺損（１Ｘ０．
    １平方公分）併腦震盪及左上臂瘀傷（２Ｘ２平方公分）等傷害（乙○○傷害部
    分業經臺灣板橋地方法院以九十一年度易字第一八三四號判處有期徒刑四月，上
    訴後經本院以九十二年上易字第四三九號判處上訴駁回，緩刑二年確定）。
二、案經乙○○告訴臺北縣政府警察局三重分局報告臺灣板橋地方法院檢察署檢察官
    偵查起訴。
    理  由
一、訊據上訴人即被告丁○○固坦承曾於前揭時、地與告訴人乙○○發生爭執等情，
    惟矢口否認有何傷害犯行，辯稱：伊根本未出手掌摑告訴人，即遭告訴人毆打云
    云；而於本院審理時則另辯以：「證人戊○○前後證述之案發地點，一在餐廳內
    ，一在餐廳外之電梯前，先表示有看到伊打告訴人，於另案中又表示沒有看到有
    動手的事情，證詞明顯存有瑕疵，自難援為不利伊之證據；而證人丙○○雖證稱
    親眼看到告訴人臉上有五個手指印，但時而稱傷痕在耳後頸部，時而稱在臉頰，
    位置明顯不同，亦與診斷證明所示傷痕位於耳朵部位、面積僅５Ｘ２平方公分之
    情不合，不堪採信；另被告縱有打告訴人一巴掌，然告訴人提出驗傷診斷書記載
    之傷勢明顯超越一巴掌所造成之傷害，前後診斷之傷勢部位不同，甚且出現與本
    案無關之『韌帶斷裂』傷，且推定醫治所需日數為一至二週，益見相關診斷證明
    之正確性堪疑；另就上開紛爭，告訴人業已賠償被告新臺幣（下同）二十六萬元
    ，而達成和解，若仍認被告有傷害犯行，亦請諭知緩刑」等語。經查：
(一)、有關被告右揭傷害事實，業據告訴人迭於警詢及偵、審中指訴明確，核與證人即
    祜民醫院護士戊○○於警詢時證稱：「當時我在五樓吃飯，乙○○走進餐廳時，
    丁○○便對乙○○說飯可多吃，話別說得太賤，宋不理會，吃完飯後欲離開餐廳
    ，丁○○擋住乙○○，以手掌掌摑乙○○之左臉頰，乙○○大怒隨後便以雙手手
    掌毆打丁○○之頭部，隨後雙方便各自離去」等語（第一四六九三號偵查卷第一
    二頁反面），及證人即祜民醫院行政助理丙○○在原審九十一年度易字第一八三
    四號乙○○傷害丁○○一案（下稱另傷害案件）審理中結證稱：「當天我有看到
    被告（指乙○○）的耳後頸部臉上有五個手指印，我本來不想說，我想息事寧人
    ，我叫被告去跟她道歉，被告跟我說他被打為何要道歉，所以我才注意他的臉頰
    有手指印」等情大致相符，而告訴人因遭被告出手掌摑臉部而受有左側耳後頸部
    與左頰挫瘀傷約５Ｘ２平方公分之傷害，復有祜民醫院九十年十二月二十日驗傷
    診斷書在卷可查（第一四六九三號偵查卷第二八頁），堪認被告確有傷害告訴人
    之犯行。
(二)、被告雖一再質疑上開證人證詞之可信度，並以前揭情詞置辯，惟證人之陳述於待
    證事實之要點能證明者，縱於細微節目不免參差，仍不失為合法之證言（最高法
    院四十五年臺上字第四五號判決意旨參照）。查證人戊○○前於警詢中明白證陳
    被告確有打告訴人一耳光之事實，已如前述，其雖於原審另傷害案件於九十一年
    七月二十六日審理中證稱：「我去餐廳吃飯，吃完飯我要下樓，剛好看到被告、
    告訴人在電梯前面對立．．．，我沒有看到有動手的事情」（原審另傷害案件卷
    附九十一年七月二十六日訊問筆錄參照），然其後再次到庭則證稱：「（當天是
    否有看到告訴人打被告臉頰，被告以雙手手掌毆打告訴人？）當時記憶是這樣，
    ．．」、「（為何在本院說沒看到？）可能是太久了，我不清楚，所以說沒有」
    受警詢所為證述之真實性。至其雖於本院調查中到庭證稱：事隔已久，對於案發
    過程已不記得（本院九十二年四月二十八日訊問筆錄參照），然證諸經驗法則，
    常人於案發初始之陳述，記憶鮮明，較少權衡利害得失，且無當事人或利害關係
    人之關說或干擾，相對於毫無根據、事後翻異之詞較為可信，本案衝突發生於九
    十年十二月十六日下午五時三十分許，證人戊○○於當日晚間八時接受警察詢問
    並製作筆錄（第一四六九三號偵查卷第一四頁），其間相隔不到三小時，所為陳
    述應較為貼近真實。況本案發生迄今僅約一年五月，證人甚且於九十一年十一月
    二十九日接受訊問時猶可確認警詢時之記憶陳述，何以相隔五月餘即完全無法記
    得？且自證人戊○○於另傷害案件曾證稱：「（在你上次來開庭之前醫院的護理
    長是否有跟你說什麼？）她說我們怎麼那麼倒楣，叫我們實話實說」，而於本院
    調查中亦稱：「（為何你那天要去警察局作筆錄？）當時動機不清楚，我現在很
    後悔，我出庭數次，一直出庭，又不關我的事」等語（本院九十二年四月二十八
    日訊問筆錄參照），足見其因事不關己，深怕其證詞使任何一方不利而徒生困擾
    之無奈，自無由僅憑其事後改稱沒看到或不記得案發經過等語，援為有利被告之
    認定。況證人戊○○若有心偏袒告訴人，大可指訴被告一人打人即可，應無於案
    發之初於警詢中指出告訴人於大怒之下以雙手毆打被告頭部乙節之理，足認證人
    戊○○於警詢時之證詞應屬可信，被告辯稱證人戊○○係受告訴人之請託而於警
    詢時故為不利於被告之陳述，實無可採。
(三)、被告另質疑證人丙○○前後證述告訴人受傷部位不同，認該證人之證言無可憑信
    云云。然查，證人丙○○於原審另傷害案件審理中係證稱：「當天下午五、六點
    告訴人在餐廳裡面一直罵，我問他什麼事情，被告叫我不要問，我走到樓下，聽
    到乒乒乓乓的聲音，我往回走，走到樓梯間看到拖鞋飛下來，我看到被告往下走
    ，告訴人的額頭流血，我扶她到餐廳裡面，拿衛生紙給她，我看到甲○○從廚房
    裡面走出來，我把告訴人交給他，我到樓下找被告」、「當天我有看到被告的耳
    後頸部臉上有五個手指印．．．被告跟我說他被打為何要道歉，所以我才注意他
    的臉頰有手指印」等語，嗣於本院調查中亦到庭證述上情無訛（本院九十二年四
    月三十日訊問筆錄參照），雖就告訴人受傷部位容有「耳後頸部」、「臉頰」、
    乃至無法確定左臉或右臉之歧異，然丙○○係醫院之行政助理，並非專業醫生，
    本難強求其能精確描述人體部位名稱；況常人被打耳光後，臉部時會伴隨紅腫、
    乃至瘀青現象，其後隨著時間會有程度不一之消退，此為本院職務上所知事項，
    就令告訴人於案發後僅驗斷出左側耳後頸部與左頰挫瘀傷約５Ｘ２平方公分之傷
    害，亦與常理無悖，被告執此爭執證人丙○○之證言，尚嫌無據。
(四)、又告訴人於案發後立即接受醫師診斷，受有左側耳後頸部與左頰挫瘀傷約５Ｘ２
    平方公分，有上開祜民醫院九十年十二月二十日驗傷診斷書在卷可憑，雖與祜民
    醫院九十年十二月十六日診斷證明書記載告訴人受有「頭部、左耳挫傷」，及該
    醫院九十一年四月二十五日乙診字第四九六五九八號診斷證明書記載告訴人受有
    「左耳擦傷、頭部挫傷」暨該醫院病歷記載告訴人受有「左耳、頭部挫擦傷」，
    文字敘述方式不盡相同，惟均記載告訴人受傷之部位在頭部左耳附近，傷勢為挫
    擦傷，是上開三份診斷書並無實質矛盾之處，而係不同診斷醫師在不同日期診治
    下之專業意見，就令記載內容不完全一致，亦屬詳細與粗略之別。而其中祜民醫
    院九十年十二月二十日驗傷診斷書除明確記載檢驗之日期時分外（距離案發僅十
    四分鐘），尚於人體部位圖正、背面標示受傷部位及程度，暨紀錄告訴人陳述致
    傷之原因等事項，其記載內容最為翔實，應認該驗傷診斷書記載告訴人受有「左
    側耳後頸部與左頰挫瘀傷約五乘二平方公分」較符實情。至祜民醫院九十年十二
    月二十日驗傷診斷書記載告訴人另受有「左第一指挫瘀傷、左第四指挫擦傷」，
    同醫院九十年十二月十六日診斷證明書記載告訴人另受有「左手外傷」，同醫院
    九十一年四月二十五日乙診字第四九六五九九號診斷證明書記載告訴人另受有「
    左手姆指關節挫傷併帶斷裂，須鋁板固定三個月」，同醫院九十一年四月二十
    五日乙診字第四九六五九八號診斷證明書記載告訴人另受有「左手姆指挫傷」，
    同醫院告訴人之病歷資料記載告訴人另受有「左手外傷」，固有上開驗傷診斷書
    、診斷證明書、病歷資料在卷可查（第一四六九三號偵查卷第一七、二八至三○
    頁；原審卷第五五頁以下）。惟告訴人於九十一年九月十日檢察官訊問時指稱：
    「惠（指被告）有衝出來打我一巴掌，當天有二位護士看到，後來有拉扯」，復
    於九十一年十二月十日原審訊問時陳稱：「被告追出來，要找我談論林重謨跟陳
    文茜之間的事情，我不理她，突然被告用手打我耳光，被告還想作勢打我，我就
    很自然把她架開」，且依前揭證人戊○○之警詢筆錄內容，可知被告僅以手掌掌
    摑乙○○之臉頰一下，即遭告訴人反擊。從而，告訴人指稱：被告動手打伊耳光
    後，還要再打伊時，因伊伸手阻擋，致伊左手受傷云云，不足採信。又告訴人係
    五十五年五月七日出生，案發當時年僅三十五歲，其身高一百七十七公分，體重
    七十四公斤，而被告於案發當時已六十一歲，且身高僅一百六十二公分，體重六
    十八公斤，已據告訴人及被告分別陳明在卷（原審卷第二○、二一頁）。衡諸告
    訴人係年青力壯之男性，體格魁梧，反之，被告係年歲已高之女性，較諸告訴人
    為矮小，被告出手掌摑告訴人後，告訴人理當可以輕易防備並反擊，被告應不致
    有機會繼續攻擊告訴人。再者，告訴人曾於八十七年十一月間因車禍而致左手肘
    及左手腕挫傷等情，業據其於自承在卷（原審卷第七○頁），且有上開祜民醫院
    九十一年十二月十八日三祜字第三九二二號函檢送之病歷資料在卷可查，告訴人
    之左手既曾受傷，如再以左手毆擊他人，則其左手自較常人更易受傷；而告訴人
    遭被告掌摑臉部後，旋以雙手毆擊被告，已據證人戊○○陳明在卷，則告訴人左
    手所受上開傷勢，諒係因其出手毆擊被告時所肇致，是在缺乏其他積極證據下，
    無由認定係因被告傷害所造成，附此敘明。
(五)、綜上所述，被告所辯應係卸責之詞，不足採信。本案事證明確，被告傷害犯行實
    堪認定，應依法論科。
二、論罪科刑部分：
(一)、核被告所為，係犯刑法第二百七十七條第一項之普通傷害罪。被告當時僅出手掌
    摑乙○○之左臉頰部位一下，且乙○○因此僅受有左側耳後頸部與左頰挫瘀傷約
    五乘二平方公分之傷害，已如前述，公訴意旨認被告係與乙○○互毆，乙○○因
    此另受有左手拇指關節挫傷併韌帶斷裂等傷害云云，容有誤會，併予敘明。
(二)、原審認被告傷害犯罪事證明確，適用刑法第二百七十七條第一項、第四十二條第
    二項，罰金罰鍰提高標準條例第一條前段、第二條等規定，審酌被告犯罪之動機
    、目的、手段、犯罪時所受之刺激、告訴人所受傷害程度尚屬輕微及被告犯後未
    能坦承犯行等一切情狀，量處罰金二千元，並諭知易服勞役之折算標準，認事用
    法核無違誤，量刑亦無不妥，被告上訴否認犯罪，並指摘原判決不當，為無理由
    ，應駁回其上訴。
(三)、又查被告前雖曾受如事實欄所載有期徒刑以上刑之宣告，然執行完畢後，五年以
    內未曾受有期徒刑以上刑之宣告，有臺灣高等法院被告全國前案紀錄表在卷可查
    ，本院認其經此教訓後，當知警惕，信無再犯之虞，因認其所受宣告之刑，以暫
    不執行為適當，併予宣告緩刑二年，以勵來茲，用啟自新。
據上論斷，應依刑事訴訟法第三百六十八條，刑法第七十四條第二款，判決如主文。
本案經檢察官鍾鳳玲到庭執行職務。
中      華      民      國    九十二    年      五      月     十四     日
                              臺灣高等法院刑事第七庭
                                  審判長法  官 吳 啟 民
                                        法  官 林 瑞 斌
                                        法  官 施 俊 堯
右正本證明與原本無異。
不得上訴。
                                        書記官 陳 彥 蕖
中      華      民      國    九十二    年      五      月     十四     日
附錄本判決論罪科刑法條：
刑法第二百七十七條第一項
傷害人之身體或健康者，處三年以下有期徒刑、拘役或一千元以下罰金。
犯前項之罪因而致人於死者，處無期徒刑或七年以上有期徒刑；致重傷者，處三年以
上十年以下有期徒刑。


司法院資訊處製作；財團法人民間司法改革基金會備份。
